【裁判字號】    92,易,568
【裁判日期】    920612
【裁判案由】    違反保護令罪
【裁判全文】
臺灣臺南地方法院刑事判決                          九十二年度易字第五六八號
    公  訴  人  臺灣臺南地方法院檢察署檢察官
    被      告  王光輝
右列被告因家庭暴力防治法案件，經檢察官提起公訴（九十二年度偵字第一六八號）
，本院判決如左：
    主  文
王光輝違反法院依家庭暴力防治法第十三條所為禁止直接騷擾行為之裁定，處有期徒
刑肆月，如易科罰金，以參佰元折算壹日。
    事  實
一、王光輝與王美月原係配偶，具有家庭暴力防治法第三條第一款之家庭成員關係。
    緣王光輝以言語騷擾王美月，並於九十年九月間、同年十一月十三日、同年十二
    月一日，屢次毆打王美月成傷（均未據告訴），王美月因而於九十年十二月間向
    本院聲請核發通常保護令，於九十一年一月三十一日經本院以九十年度家護字第
    五九四號裁定核發民事通常保護令，該保護令主文第二項明示：「相對人王光輝
    不得直接或間接對王美月為騷擾行為。」等語。且於該主文第三項明示該保護令
    之有效期間為一年。又王光輝前於九十一年三月七日、同年三月十二日二次因違
    反家庭暴力防治法犯行，經臺灣高等法院臺南分院判處有期徒刑三月確定，並於
    九十一年十二月十九日易科罰金執行完畢（未構成累犯）。詎其不知悔改，明知
    上開保護令諭知之內容，竟另行基於違反保護令之犯意，於九十一年十月十七日
    上午八時三十分許，駕駛汽車自臺南縣歸仁鄉○○○路德南國小前跟蹤王美月所
    駕駛，搭載其二人所生之子女王筱瑄之自小客車，迄至王筱瑄就讀之臺南縣歸仁
    鄉鄉立幼稚園，始自行駕車離去，而違反上開保護令所為禁止直接騷擾行為之裁
    定。
二、案經王美月訴由臺南縣警察局歸仁分局報告臺灣臺南地方法院檢察署檢察官偵查
    起訴。
    理  由
一、被告王光輝固坦承其曾於九十一年十月十七日上午八時三十分許，駕車自臺南縣
    歸仁鄉○○○路德南國小前（按即臺南縣歸仁鄉鄉立幼稚園之便利商店）尾隨跟
    在告訴人王美月所駕駛，搭載其二人所生之女王筱瑄之自小客車，迄至王筱瑄就
    讀之臺南縣歸仁鄉鄉立幼稚園，始自行駕車離去乙情，惟仍矢口否認有何前揭不
    法犯行，辯稱：因王筱瑄幼稚園的老師說王筱瑄反應告訴人打她很多次，老師怕
    對王筱瑄的心理有影響，所以才到幼稚園看王筱瑄，中途在幼稚園附近的便利商
    店買東西時，剛好遇到告訴人駕駛之自小客車，並不是故意跟蹤告訴人的車子云
    云。經查
  (一)被告王光輝因以言語騷擾告訴人，並於九十年九月間、同年十一月十三日、同年
    十二月一日，屢次毆打告訴人成傷之行為，於九十一年一月三十一日經本院以九
    十年度家護字第五九四號裁定核發民事通常保護令，令被告不得直接或間接對王
    美月為騷擾行為（有效期間為一年），有本院九十年度家護字第五九四號通常保
    護令一份在卷（詳警卷第六頁、第七頁）可稽。該保護令並於九十一年二月九日
    送達被告住所，復由臺南縣警察局歸仁分局員警，於九十一年二月二十日向被告
    諭知保護令內容，並交付保護令由被告簽收，被告嗣對該保護令提起抗告，經臺
    灣高等法院臺南分院於九十一年五月一日駁回抗告確定，有臺灣高等法院臺南分
    院九十一年度上易字第一一四二號判決一份在卷可參，另被告確實曾收受該通常
    保護令並知悉其內容乙情，復被告所自承（詳本院卷第十三頁）。又被告與告訴
    人二人原為配偶關係，於九十二年一月二十八日離婚乙節，為其二人所不否認，
    並有戶籍謄本一紙在卷（詳本院卷第十八頁）可憑。
  (二)按家庭暴力防治法所稱「騷擾」者，謂任何打擾、警告、嘲弄或辱罵他人之言語
    、動作或製造使人心生畏佈情境之行為，家庭暴力防治法第二條第三項定有明文
    。查被告曾於九十一年十月十七日上午八時三十分許，駕車自臺南縣歸仁鄉○○
    ○路德南國小前（按即臺南縣歸仁鄉鄉立幼稚園之便利商店）跟在告訴人王美月
    所駕駛，搭載其二人所生之女王筱瑄之自小客車，迄至王筱瑄就讀之臺南縣歸仁
    鄉鄉立幼稚園乙情，為被告所自承，並據告訴人指訴歷歷，核與證人王筱瑄證述
    （詳偵查卷第十五頁、第十六頁正面）情節大致相同，堪認上情為真。然本件首
    應審究者乃被告上開所為是否與家庭暴力防治法所稱「騷擾」定義相符，查：
  1.被告王光輝前已明知上開保護令之內容，猶於九十一年三月七日凌晨零時四十分
    許，至告訴人臺南縣仁德鄉○○路○段一七一之居所，持鑰匙接續啟動告訴人所
    使用停放在上址前之車牌Ｙ八—七九五九號自小客車防盜器數次，並高喊：「王
    美月給我下來」等語，復趁王仕樑開門之際，衝進該住處二樓告訴人之房間欲找
    告訴人，嗣因告訴人將房門自內反鎖，被告無從進入，竟以腳踹破房門伸手開鎖
    進入，辱罵告訴人，強扯告訴人頭髮，對告訴人實施精神及身體上不法侵害之家
    庭暴力行為。又於同年三月十二日上午八時許，再度進入上址之告訴人房間，強
    行收拾告訴人衣物，要告訴人返家，告訴人恐再遭暴力行為，逃至一樓，被告見
    狀追至一樓，又將告訴人強拖行至一樓與二樓樓梯處，告訴人掙脫逃至大門門口
    處，擬奪門而出，又遭被告追及，將告訴人強壓在地，並強拉告訴人之後腦撞擊
    地面，以手掐告訴人之頸部，並毆打告訴人，致告訴人受有疑腦震盪、臉多處挫
    傷、上背挫傷、頸部挫傷等傷害，對告訴人實施身體上不法侵害之家庭暴力行為
    ，適居住隔壁之告訴人表姐王秋英聞聲前來，被告始停止毆打，告訴人欲逃至王
    秋英住處報警，為被告追及強行阻止，被告復再度阻止告訴人至其他鄰居住處報
    警時，為鄰居阻擋，告訴人順利報警乙情，有臺灣高等法院臺南分院九十一年度
    上易字第一一四二號判決在卷可參。
  2.上開保護令雖裁定令被告不得對王美月實施身體或精神上不法侵害之行為；不得
    直接或間接對王美月為騷擾行為，惟未禁止被告與告訴人為通話、通信之聯絡行
    為。苟被告確因證人王筱瑄之教養問題或告訴人毆打證人王筱瑄之傷害問題欲與
    告訴人溝通或親自會見證人王筱瑄者，自可以打電話、通信、或透過雙方親人等
    其他方式溝通，並可事先聯繫告訴人王美月安排被告與證人王筱瑄見面，或以電
    話、通信等其他方式，詢問證人王筱瑄告訴人是否確有毆打之行為，然被告於為
    前開1.所陳之違反保護令行為後，猶不知以前揭通話、通信等合法之方式與告訴
    人溝通或會見證人王筱瑄，而於前揭時、地見告訴人所駕駛搭載證人王筱瑄之自
    小客車欲至幼稚園上學之途中，即逕自駕車尾隨告訴人所駕駛之自小客車，是依
    本案告訴人遭被告諸多精神及身體上不法侵害之家庭暴力行為後，被告猶為前開
    尾隨跟蹤之行為，當屬製造使人心生畏佈情境之行為無疑，而屬家庭暴力防治法
    所稱之「騷擾」行為。
  (三)況被告辯稱其於案發時駕車之目的，係欲至證人王筱瑄就讀之幼稚園看王筱瑄並
    詢問證人王筱瑄是否確遭告訴人毆打，才駕車先行至稚園附近的便利商店屬實者
    ，衡情當無於告訴人載證人王筱瑄至幼稚園後，未下車詢問證人王筱瑄是否確遭
    告訴人毆打乙情，隨即驅車離去之理。惟被告於九十二年五月六日本院調查時卻
    供陳：「（既然當天的目的是要去幼稚園找小孩子問告訴人毆打的事情，為何後
    來沒有進入幼稚園找王筱瑄？）當天我看到告訴人離開幼稚園後馬上離開，我改
    變想法，想說既然告訴人要打小孩子就讓她去打，等到小孩子受傷後，我帶小孩
    子去驗傷，再對告訴人提出告訴。」等語（詳本院卷第十五頁），可知被告前揭
    辯詞僅係為脫免其駕車跟蹤騷擾行為之托詞，不足採憑。
  (四)綜上所述，被告前開駕車自臺南縣歸仁鄉○○○路德南國小前跟蹤王美月所駕駛
    ，搭載證人王筱瑄之自小客車，迄至王筱瑄就讀之臺南縣歸仁鄉鄉立幼稚園之行
    為，已該當於家庭暴力防治法所規定製造使人心生畏佈情境之騷擾行為，被告前
    揭所辯，顯係事後卸責之詞，不足採信，本件事證明確，被告犯行堪以認定。
二、核被告王光輝所為，已違反本院九十年度家護字第五九四號令被告不得直接或間
    接對王美月為騷擾行為之裁定，而觸犯家庭暴力防治法第五十條第二款之違反保
    護令罪（起訴書誤載為家庭暴力防治法第五十條第一款）。爰審酌被告業於九十
    一年三月七日凌晨零時四十分許及同年三月十二日上午八時許，因違反上開保護
    令所為禁止實施家庭暴力行為之裁定，經臺灣高等法院臺南分院於九十一年十月
    二十九日以九十一年度上易字第一一四二號判處有期徒刑三月，並於九十一年十
    二月十九日易科罰金執行完畢，有上開刑事判決及臺灣高等法院被告全國前案紀
    錄表在卷可稽、就家庭間之糾紛不思以誠意或合法方式解決，無視保護令之規範
    意旨、犯罪之手段、對告訴人所生非財產上損害、犯罪所生危害及犯罪後否認犯
    行未見悔意等一切情狀，量處如主文所示之刑，並諭知易科罰金之折算標準，以
    資懲儆。
三、公訴意旨另以：被告王光輝明知上開保護令諭知之內容，竟另行基於違反保護令
    之犯意，於九十一年十月十七日八時三十分許，駕駛汽車跟蹤告訴人王美月，直
    至告訴人王美月因害怕將汽車開至臺南縣警察局歸仁分局停車場，在該停車場停
    留約三十分鐘後，被告王光輝始離去。因認被告此部分仍涉犯違反家庭暴力防治
    法第五十條第二款違反保護令罪（起訴書誤載為家庭暴力防治法第五十條第一款
    ）。按犯罪事實應依證據認定之，無證據不得推定其犯罪事實。又不能證明被告
    犯罪者，應諭知無罪之判決，刑事訴訟法第一百五十四條、第三百零一條第一項
    定有明文。又按事實之認定，應憑證據，如未能發現相當證據或證據不足以証明
    ，自不能以推測或擬制之方法，以為裁判之基礎，最高法院四十年臺上字第八六
    號判例均著有明文。本件公訴人認被告涉犯前揭罪嫌，無非係以被告顯非單純因
    教養問題而跟車，是其應不至於僅跟蹤至幼稚園即做罷；反之，告訴人所述，因
    在臺南縣警察局歸仁派出所停車場停留後，被告方離去一節，較符合常情，為其
    所憑論據。訊之被告王光輝堅詞否認有何前揭不法犯行，辯稱：伊到幼稚園後，
    隨即驅車離去，並無駕車跟蹤告訴人至臺南縣警察局歸仁分局停車場之行為。經
    查：
  (一)告訴人既指訴被告駕車跟蹤伊至臺南縣警察局歸仁分局停車場，伊即將車停在停
    車場將近三十分鐘，之後看被告未在外面始行離開；且於該段期間內被告有打伊
    0000000000號行動電話與伊聯繫。苟告訴人上開指訴為真，則據此推
    算，被告駕車跟蹤告訴人至臺南縣警察局歸仁分局停車場之時間應為九十一年十
    月十七日九時之後，且告訴人大可在臺南縣警察局歸仁分局報案指訴被告上開違
    反家庭暴力防治之犯行，而無需於僅距案發時一時許之同日十時十分許，始至臺
    南縣警察局歸仁分局仁德分駐所報案之理。
  (二)被告使用之0000000000號行動電話於九十一年十月十七日固有三次通
    聯紀錄顯示當時之基地台位置分別在臺南縣歸仁鄉○○村○○路一八七巷三一號
    、臺南縣歸仁鄉○○村○○街四一之一號、臺南縣歸仁鄉○○路一三六號頂樓，
    惟被告是時之通話對象為0000000000號及0000000000號行
    動電話，有和信電信股份有限公司0000000000號行動電話通聯紀錄在
    卷（詳偵查卷第二三頁）可參，並無與告訴人使用之0000000000號行
    動電話通聯之紀錄。從而，被告雖自承於離開幼稚園後，有打電話與告訴人之事
    實，惟亦無從據此推認被告自幼稚園後曾駕車跟蹤告訴人至臺南縣警察局歸仁分
    局之事實。
  (三)綜上所述，告訴人之指訴既有前開有違常情之處，復乏其他證據可資相佐，自難
    僅憑告訴人之指訴遽入人罪。此外，復查無其他積極證據足資證明被告有此部分
    犯行，揆諸前揭說明，即屬不能證明被告此部分犯罪。惟因公訴人認此部分與前
    開論罪部分，屬一行為實質上一罪關係，爰就此部分不另為無罪判決之諭知。
據上論斷，應依刑事訴訟法第二百九十九條第一項前段，家庭暴力防治法第五十條第
二款，刑法第十一條前段、第四十一條第一項前段，罰金罰鍰提高標準條例第二條，
判決如主文。
本案經檢察官吳岳輝到庭執行職務。
中      華      民      國      九十二      年      六    月    十二    日
                                            臺灣臺南地方法院刑事第七庭
                                                審判長法官  鄧希賢
                                                      法官  林佩儒
                                                      法官  陳金虎
右正本證明與原本無異。
如不服本判決，應於判決送達後十日內，向本院提出上訴狀。
中      華      民      國      九十二      年      六    月    十六    日
                                                書  記  官  楊建新
附錄法條：
家庭暴力防治法第五十條第二款
違反法院依第十三條、第十五條所為之下列裁定者，為本法所稱之違反保護令罪，處
三年以下有期徒刑、拘役或科或併科新台幣十萬元以下罰金︰
二、禁止直接或間接騷擾、接觸、通話或其他聯絡行為。

司法院資訊處製作；財團法人民間司法改革基金會備份。
